# 请教陈版及各位大神：收购时，子公司已超额亏损的特殊情况

提问人：tobeold 时间：2021-02-08 08:05:03
请教陈版及各位大神：
背景情况：
公司因为挂牌时同业竞争的原因，收购了同一控制下的另一家公司B的80%的股权。收购时，B公司实收资本 100 万，未分配利润-250万，净资产为-150万元。收购对价为 0 元，无其他书面的利益输送或补偿机制的约定。
情形 1 ：A个别报表中，长期股权投资按 0 元确认，不进行账务处理（参照了子公司出现超额亏损的情况处理，无其他构成实质性投资的债权，不确认资产）；合并报表中，将收购时取得的净资产份额-120万（-150万*80%），与投资对价（ 0 元）之间的差额计入资本公积（ 120 万元），子公司以后年度无论是否实现盈利，合并报表中的该部分资本公积（ 120 万）将保持不变。
情形 2 ：第二年，B公司实现盈利 200 万，则第二年末净资产为 50 万元。个别报表中及合并报表中，无需参照超额亏损的情况处理，即不涉及长期股权投资恢复的问题，原因为属于溢价投资，而非投资后出现超额亏损。
情形 3 ：第二年末，公司以注册资本金额（即对价为 10 万元）收购少数股东10%的股权（假定不考虑利益输送问题），A个别报表中，按《企业会计准则-长期股权投资》第六条规定，按投资对价 10 万元，作为初始投资成本；合并报表中，按照准则讲解，长期股权投资初始成本 10 万元，与B公司持续计算的净资产的份额 5 万（（-150万+200万）*10%）之间的差额 5 万元，调整资本公积。
新增部分的投资抵消分录为（成本法抵消）：借：少数股东权益 5 万
借：资本公积-股本溢价 5 万
贷：长期股权投资 10 万
合并权益变动表中，在“所有者投入-其他”栏目，减少资本公积 5 万元，减少少数股东权益 5 万元。
情形 4 ：情形 3 中，如收购少数股东股权时，B公司净资产为-50万，A个别报表确认长期股权投资 10 万元；
合并报表的抵消分录为：借：少数股东权益 -10万（-50万*10%）
借：资本公积-股本溢价 20 万
贷：长期股权投资 10 万
以上理解是否正确，请陈版及各位大神指点一下！

回答人：chenyiwei
你的理解总体上合理。
初始投资时，零对价取得负数净资产，长期股权投资成本为零。但要注意的是：合并报表层面仍需恢复该80%股权对应的前期留存收益（从该项资本公积中恢复）。并且注意在各年度之间保持合并结果中留存收益金额的衔接。